【裁判字號】    91,交聲,1702
【裁判日期】    920325
【裁判案由】    違反道路交通管理處罰條例聲明異議
【裁判全文】
臺灣臺北地方法院交通件裁定                    九十一年度交聲字第一七二號
    原處分機關  台北市交通事件裁決所
    受處分人
    即異議人    甲○○
右列受處分人因違反道路交通管理處罰條例案件，對於臺北市交通事件裁決所九十一
年十一月十八日所為之處分（原處分案號：北市裁三字第裁二二—ＡＢＹ五ＯＯ九八
二號、北市裁三字第裁二二—ＡＢＹ五ＯＯ九八四號），聲明異議，本院裁定如左：
        主  文
異議駁回。
        理  由
一、按汽車駕駛人拒絕接受第一項酒精濃度測試之檢定者，處新臺幣六萬元罰鍰，並
    吊銷其駕駛執照。復按汽車駕駛人，駕駛汽車有不服從交通勤務警察之指揮或稽
    查者，處新臺幣九百元以上一千八百元以下罰鍰。道路交通管理處罰條例第三十
    五條第三項前段、第六十條第二項第一款分別定有明文。又按道路交通管理處罰
    條例所稱之機車，依該條例第三條第八款規定，包括機器腳踏車）。
二、本件受處分人即異議人甲○○於民國九十一年十月二十日凌晨二時四十五分許，
    騎乘其所有之ＨＵ七—三八七號重機車，行經臺北市○○○路○段六十三巷二十
    一弄巷口，為臺北市政府警察局大安分局安和所警員徐文才攔停欲對其實施酒精
    濃度測試，然受處分人拒絕酒測並不服從指揮稽查，經警以拒絕接受酒精濃度測
    試檢定、不服從交通勤務警察指揮為由，以違反道路交通管理處罰條例第三十五
    條第三項前段（誤為第三十五條第二款）、第六十條第二項第一款規定掣單舉發
    。嗣受處分人於舉發通知單上所載應到案日期前向原處分機關即臺北市交通事件
    裁決所提出申訴，經裁決所函轉臺北市政府警察局大安分局查覆，仍認受處分人
    有上開違規行為，原處分機關爰依上開條例第三十五條第三項前段、第六十條第
    二項第一款規定，於九十一年十一月十八日分別以北市裁三字第裁二二—ＡＢＹ
    五ＯＯ九八二號、北市裁三字第裁二二—ＡＢＹ五ＯＯ九八四號裁決書，分別裁
    處受處分人罰鍰新臺幣（下同）六萬元及吊銷駕駛執照、九百元。
三、訊據受處分人甲○○固坦承查獲前曾飲用六瓶瓶裝啤酒及拒絕警員對其作酒精濃
    度測試，然矢口否認其有何違規行為，辯稱：係伊之女朋友陳珮菱騎乘機車，車
    子非伊所騎，故伊不願意接受酒測云云。惟查：
（一）受處分人即異議人上開違規事實，業據證人即開單告發人同時亦為欲對受處分
      人實施酒測之警員徐文才於本院九十二年二月十二日調查時，以具結擔保其供
      述之真實性之心理處罰狀態下證稱：「（問：當時查獲情況為何？）答：我們
      當時在安和路二段六十二號前路檢，當事人看到我之後逆向敦化南路二段六十
      三巷二十一弄方向被我當場攔下，當事人當時騎的是重型機車一百五十ＣＣ大
      型重機車，我攔下他時，他下車後叫他女朋友去隔壁，我聽到他叫他女朋友扛
      下，…那種重型機車，女孩子不好騎。（問：當時違規駕車之人是何人？）答
      ：在庭受處分人甲○○，且後面載著他女朋友也有在庭。（問：受處分人說當
      時騎車是其女朋友，是否如此？）答：不是，現場看到是受處分人甲○○騎車
      的，後面是坐一個女的，他在現場扯了差不多二個小時，叫他測試他也不要，
      他說車子是他女朋友騎的」（見本院該日訊問筆錄）；其復於同年二月二十六
      日再次明確證述：「（問：機車是否由受處分人的女友騎乘？）答：我親眼看
      到受處分人騎乘重型機車車號ＨＵ七—三八七。（問：受處分人當天是否有拒
      絕接受酒測？）答：是的」（見本院該日訊問筆錄）。按證人徐文才係原處分
      機關所認定受處分人有上開違規行為之原證人，其並到庭在本院法官面前以言
      詞供述本件訴訟上之待證事實∣即受處分人有上開違規事實。本院由證人上開
      供述已得有受處分人確有上開違規行為之心證，且於本件卷存證據資料內並無
      任何積極證據足以證明證人徐文才上開證言係屬虛偽，亦無有足以令人顯信徐
      文才其供述為不可採之品行證據或前科證據存在，本院自不得僅以證人為本件
      掣單告發受處分人之警員即全盤抹煞其在訴訟上所具有之原證人資格。
（二）雖證人陳珮菱於本院調查時證稱查獲當日係由其騎乘前開車號之機車云云，惟
      經本院依職權勘驗警員徐文才庭呈之查獲當時現場錄影帶，勘驗結果為：「畫
      面顯示一部ＨＵ七—三八七號機車，當時受處分人站在機車旁邊（車頭旁邊）
      ，有一長髮紮馬尾穿著黑色衣服的女子（即受處分人之女友），站在機車後座
      的旁邊，接著受處分人面對著鏡頭說：「我沒有騎車，我為什麼要測，你怎麼
      知道我的女朋友沒有騎車呢，是我的女朋友騎車我為什麼要測」，並且說「我
      沒有騎車沒有必要攜帶行照及駕駛執照」，前開女子後來走到受處分人旁邊，
      受處分人當時站在機車車頭旁邊，而該名女子是站在受處分人的前面，在這期
      間是站在離受處分人大約二步遠的距離，…警員表示時間已經超過十五分鐘了
      ，問受處分人是否願意接受酒測，迄警員表示時間超過十五分鐘為止，受處分
      人之女友均站在旁邊，未見有向警員表示她是騎車之人，…」。證人陳珮菱於
      本院調查時陳稱其與受處分人業已交往三年，是受處分人與證人陳珮菱間已有
      一定程度之情感基礎，若機車確係受處分人之女友陳珮菱所騎乘，則證人陳珮
      菱為免其男友即受處分人蒙受不白之冤而遭警員開單舉發，衡諸常情，當會極
      力向警員表示其才係騎乘機車之人，惟觀之上開勘驗結果，並未見陳女有何表
      示，實顯與常情有悖。且當時受處分人係站立在車頭旁，而陳女則站立於機車
      後座旁邊，則上開位置，與騎乘機車之人及後座乘客下車時之初始位置相符，
      是亦可證確係受處分人騎乘機車而非其女友陳珮菱所騎，故證人陳珮菱於本院
      調查時所證係伊騎乘機車，非受處分人所騎云云，顯係基於迴護之詞，實不足
      採信。是綜（一）、（二）所述，可認受處分人確係機車駕駛人。受處分人拒
      絕接受酒精濃度測試檢定一情，業據其供認在卷，核與證人徐文才所證述者相
      符，故受處分人有拒絕接受酒精濃度測試檢定之違規事實。
（三）另受處分人於九十一年十月二十日凌晨因不願意接受酒測，不服從交通勤務警
      察之指揮稽查，亦據證人徐文才證述在卷，並有錄影帶可稽，是受處分人確有
      拒絕接受酒測而與警員僵持近二小時後仍堅不合作之行為，故受處分人有不服
      從交通勤務警察指揮稽查之違規事實，亦堪認定。
四、綜前所述，受處分人即異議人確有在上揭時地，拒絕接受酒精濃度測試檢定及不
    服從交通勤務警察指揮稽查之違規行為。從而原處分機關依道路交通管理處罰條
    例第三十五條第三項前段、第六十條第二項第一款規定，分別裁處受處分人罰鍰
    六萬元及吊銷駕駛執照、九百元，核無違誤。本件受處分人之異議為無理由，自
    應將其異議駁回。
據上論斷，應依道路交通案件處理辦法第十九條，裁定如主文。
中      華      民      國    九十二    年      三      月    二十五    日
                                      臺灣臺北地方法院交通法庭
                                          法  官  吳  淑  惠
右正本證明與原本無異。
如不服本裁定，應於裁定送達後五日內向本院提出抗告狀。
                                          書記官  邱  志  堅
中      華      民      國    九十二    年      三      月    二十五    日


司法院資訊處製作；財團法人民間司法改革基金會備份。
